臺灣屏東地方法院刑事判決　　　　　　　99年度訴字第1333號
公　訴　人　臺灣屏東地方法院檢察署檢察官
被　　　告　張云榕
指定辯護人　本院公設辯護人張宏惠
上列被告因公共危險案件，經檢察官提起公訴（99年度偵字第
2877號），本院判決如下：
    主  文
張云榕放火燒燬現供人使用之住宅，未遂，處有期徒刑貳年，緩
刑肆年，緩刑期間付保護管束。扣案打火機壹個沒收。
    事  實
一、張云榕因精神障礙致其辨識行為違法或依其辨識而行為之能
    力顯著降低之情況下，基於放火燒燬現供人使用住宅之犯意
    ，明知其住處樓上即張玉珍位於屏東縣潮州鎮○○路232 號
    7 樓之6 住處，有張玉珍及家人居住在內，為現供人使用之
    住宅，仍於民國99年3 月13日18時38分許，攜其所有之打火
    機1 個、報紙及月曆紙若干張，至張玉珍上開住處大門外，
    並以其所有之打火機引燃報紙及月曆紙，引發火災，致張玉
    珍住處大門塑膠紗網燒燬，惟未達於破壞上開住宅建築結構
    主要效用之程度，旋因張玉珍聽聞門外有異聲外出察看發現
    ，隨即以滅火器撲滅火勢而未遂，並經張玉珍報警後經警在
    張云榕之住處扣得張云榕所有之打火機1 個，始悉上情。
二、案經屏東縣政府警察局潮州分局報告臺灣屏東地方法院檢察
    署檢察官偵查起訴。
    理  由
壹、證據能力
    本判決所引用之證據資料（詳後引證據），其中傳聞證據部
    分，縱無刑事訴訟法第159 條之1 至第159 條之4 或其他規
    定之傳聞證據例外情形，亦因被告、辯護人及檢察官或同意
    可作為證據使用，或未聲明異議，依刑事訴訟法第159 條之
    5 第1 項、第2 項之規定，本院審酌各該傳聞證據並非違法
    取得，與待證事項具關聯性，證明力亦非明顯過低等情，認
    以之作為證據係屬適當，具有證據能力。
貳、實體部分
一、上揭犯罪事實迭據被告張云榕於警詢、偵查中及本院審理時
    均坦承不諱，核與證人即被害人張玉珍於警詢中證述情節相
    符，並有現場照片11張及屏東縣政府消防局火災原因調查鑑
    定書1 份附卷可稽，且有打火機1 個扣案可憑，足認被告自
    白與事實相符，本件事證明確，被告犯行堪以認定，自應依
    法論科。
二、按刑法第173 條第1 項放火燒燬現供人使用住宅罪所稱燒燬
    ，係指燃燒毀損之義，亦即標的物已因燃燒結果喪失其效用
    而言，必須房屋構成之重要部分已燒燬，如僅房屋內之傢俱
    、物件燒燬，房屋本身尚未達喪失其效用之程度，即不能依
    該條項之既遂罪論處。行為人如有放火燒燬現供人使用住宅
    之犯罪故意，而已著手放火行為之實行，即應構成犯罪，即
    令放火結果上述物體未因燒燬而喪失其效用，僅屬犯罪為既
    遂或未遂之問題（最高法院69年度臺上字第1976號、79年度
    臺上字第2656號、79年度臺上字第2747號、87年度臺上字第
    1719號判決意旨論述綦詳）。又屏東縣潮州鎮○○路232 號
    7 樓之6 係證人張玉珍之住處，自屬現供人使用之住宅。本
    件被告張云榕業已著手放火行為之實行，但尚未致生住宅重
    要部分燒燬之結果，核其所為，係犯刑法第173 條第3 項、
    第1 項之放火燒燬現供人使用住宅未遂罪，並依刑法第25條
    第2 項規定，按既遂犯之刑減輕之。第按刑法第173 條第1
    項放火燒燬現供人使用之住宅罪，其直接被害法益為一般社
    會之公共安全，雖同時侵害私人之財產法益，仍以保護社會
    公共安全法益為重。且放火行為原含有毀損性質，放火燒燬
    現供人使用之住宅罪，自係指供人居住房屋之整體，應包括
    牆垣及該住宅內所有設備、傢俱、日常生活上之一切用品及
    周圍附近物品。一個放火行為，若同時燒燬住宅與該住宅內
    外其他物品，無論該其他物品為他人或自己所有，與同時延
    燒數犯罪客體者之情形不同，均不另成立刑法第175 條第1
    項或第2 項放火燒燬住宅以外他人或自己所有物罪。被告以
    打火機點燃其自備之報紙、月曆紙，燒燬上開現供人使用之
    住宅未遂，雖同時燒燬住宅之大門紗網等物，仍不另成立其
    他放火罪名。
三、又被告經本院送請高雄市立凱旋醫院鑑定結果，認其於犯案
    當時，其行為時受精神障礙影響，致其辨識行為違法或依其
    辨識而行為之能力顯著減低，有該院100 年5 月10日高市凱
    醫成字第1000003703號函覆精神鑑定書在卷為憑（本院卷第
    21頁至第25頁）。本院綜合當庭觀察被告言行反應之結果，
    認前開鑑定意見應屬有據，爰依刑法第19條第2 項規定減輕
    其刑，並遞減之。茲審酌被告因精神疾病致認知功能明顯退
    化，竟因情緒因素率爾在有人居住之住宅大樓以打火機點燃
    報紙、月曆紙放火，對於居住於住宅大樓之生命財產安全造
    成嚴重危險，殊不可取，惟犯後均能坦承全部犯行，態度尚
    佳，以及被害人即證人張玉珍於警詢表示不予追究等一切情
    狀，量處如主文所示之刑，以資懲儆。又被告前未曾因故意
    犯罪受有期徒刑以上刑之宣告，有臺灣高等法院被告前案紀
    錄表在卷可稽，其此因一時失慮，誤罹刑典，諒經此偵審程
    序及刑之宣告後，當知所警惕，應無再犯之虞，前開宣告之
    刑以暫不執行為適當，爰併諭知緩刑4 年，緩刑期間併付保
    護管束，以勵自新。
四、末查，扣案之打火機1 個，為被告所有之物，且供本案犯罪
    所用等情，業經被告供明在卷，爰依刑法第38條第1 項第2
    款之規定，宣告沒收。至被告持往放火之報紙、月曆紙，已
    燃燒殆盡，無庸宣告沒收，附此敘明。
據上論斷，依刑事訴訟法第299 條第1 項前段，刑法第173 條第
3 項、第1 項、第25條第2 項、第19條第2 項、第38條第1 項第
2 款、第74條第1 項第1 款、第93條第1 項，判決如主文。
本案經檢察官潘國威到庭執行職務。
中    華    民    國   100    年    11    月    29    日
                  刑事第一庭    審判長法  官  涂裕洪
                                      法  官  蕭筠蓉
                                      法  官  陳茂亭
以上正本證明與原本無異。
如不服本判決應於收受判決後10日內向本院提出上訴書狀，並應
敘述具體理由；其未敘述上訴理由者，應於上訴期間屆滿後20日
內向本院補提理由書（均須按他造當事人之人數附繕本）「切勿
逕送上級法院」。
中    華    民    國   100    年    11    月    29    日
                                      書記官  黃佳惠
所犯法條：
中華民國刑法第173條
（放火或失火燒燬現住建築物及交通工具罪）
放火燒燬現供人使用之住宅或現有人所在之建築物、礦坑、火車
、電車或其他供水、陸、空公眾運輸之舟、車、航空機者，處無
期徒刑或7 年以上有期徒刑。
失火燒燬前項之物者，處1 年以下有期徒刑、拘役或5 百元以下
罰金。
第 1 項之未遂犯罰之。
預備犯第1 項之罪者，處1 年以下有期徒刑、拘役或3 百元以下
罰金。